【裁判字號】    98,執消債更,38
【裁判日期】    990614
【裁判案由】    更生事件
【裁判全文】
臺灣嘉義地方法院民事裁定          98年度執消債更字第38號
聲  請  人
即  債務人  辛○○
代  理  人  蔡金保律師
債  權  人  臺灣土地銀行股份有限公司
法定代理人  甲○○
代  理  人  庚○○
債  權  人  澳商澳盛銀行集團股份有限公司台北分公司
法定代理人  壬○○
代  理  人  戊○○
債  權  人  臺灣新光商業銀行股份有限公司
法定代理人  丙○○
代  理  人  乙○○
債  權  人  中國信託商業銀行股份有限公司
法定代理人  己○○○○
債  權  人  慶銀資產管理股份有限公司
法定代理人  丁○○
上列債務人聲請消費者債務清理事件，經本院於98年2月26日以
98年度消債更字第1號裁定開始更生程序，本院裁定如下：
    主  文
債務人所提如附件所示之更生方案應予認可。
債務人在未依更生條件全部履行完畢前，應受如附表之生活限制
。
    理  由
一、債務人更生方案意旨略以：債務人現無擔保及無優先權債務
    總額為1,902,055元，每期願清償8,500元，並自認可方案裁
    定確定之翌日起，依債權比例於每月20日前分別電匯給各債
    權人，共計清償8年，並以1個月為1期，共計清償96期，清
    償總金額為816,000元，無擔保及無優先權債權人受清償成
    數為42.90％（詳參附件二債務人更生方案）。
二、按債務人有薪資、執行業務所得或其他固定收入，法院認更
    生方案之條件公允者，得不經債權人會議可決，逕依債務人
    之聲請或依職權以裁定認可更生方案；法院為認可之裁定時
    ，因更生方案履行之必要，對於債務人在未依更生條件全部
    履行完畢前之生活程度，得為相當之限制，消費者債務清理
    條例第64條第1項、第62條第2項分別定有明文。申言之，消
    費者債務清理條例之目的，除保障債權人集團性滿足之最大
    化及公平化外，並為賦與債務人重建復甦其經濟生活之機會
    ，故消費者債務清理程式制度之構築首需強調生活再建及破
    綻預防，提高債務人工作意願並改善其生活習慣，使能重新
    出發，從而保障其生存權，並促進其義務遂行能力，儘可能
    永續性回覆信用。是若還款額度逾越所能負擔之極限過大，
    債務人勢必無以清償，終至喪失其還債之意願，則債權人則
    因實際受償的金額降低，反蒙受實際不利益。因而更生方案
    是否合理、可行，應視債務人財產狀況（含現有資力與將來
    收入來源）、清償能力及經濟信用等評估，及考量債權人之
    受償額度（如「清算保障原則」─本條例64條第2項第4款參
    照），予以客觀判斷，始不違背前述說明。經查：
（一）債務人主張現係在家幫忙父親養殖牡蠣等情，經本院依職
      權調閱聲請人稅務電子閘門所得調件明細表，債務人96及
      97 年度無所得、名下無財產，堪認屬實。又債務人前於
      99年5月26日調查庭自陳：「（事務官問：擴大就業方案
      臨時工擔任至何時？）98年8月19日。」、「（事務官問
      ：現在何業？）在家裡幫忙。」、「（事務官問：父母每
      月給你多少錢？）養蚵每年收成一次，今年還沒有收成，
      每月15,000元。」、「（事務官問：蚵場離家多遠？）外
      傘頂洲，每次均需搭船。」、「（事務官問：勞健保現投
      保何處？）漁會。」（見本院99年5月26日調查筆錄第1、
      2頁）。是債務人現在家中幫忙養殖牡蠣，由父親每月給
      付15,000元乙節，堪可採信。
（二）債務人提出之更生方案是否公允：
    1.債務人主張更生方案履行期間每月必要生活費用為膳食費
      4,200元、水費168元、清潔用品1,000元、汽油500元、勞
      健保481元、電話費150元，總計6,499元。經查，行政院
      內政部所公佈98年度台灣省低收入戶每人每月平均最低基
      本生活費為9,829元，此經行政院內政部98年度台內社字
      第0980031312號函公告在案，債務人既主張每月必要費用
      僅須6,499元，尚且低於前揭最基本之生存權保障標準之
      9,829元，該部分支出自難認非屬適當且必要。經上計算
      ，債務人每月收入15,000元，扣除更生方案履行期間每月
      必要支出為6,499元後，僅餘8,501元（計算式：15,000元
      －6,499元＝8,501元），所提之更生方案係將剩餘金額中
      提列8,500元作為每月更生還款金額，是債務人已勉力提出
      還款方案及金額，確有履行更生方案之誠意。又系爭方案
      清償總金額816,000元，債務總清償成數為42.90％，堪認
      清償總額已達債權總額相當成數，債權人受償金額亦不致
      過低。
    3.況且本條例立法目的，除保障債權人集團性滿足之最大化
      及公平性外，並為賦與債務人重建復甦經濟生活之機會。
      本件債務人更生方案已盡其償還能力，同前所述，如更生
      方案不予認可，依本條例規定唯有開始進行清算，債務人
      名下無任何財產，未具清算實益，反易致使債權人一無所
      得，對債權人同為不利尤甚。且若還款額度逾越債務人所
      能負擔之極限過大，債務人勢必無法清償，終至喪失其還
      債之意願，則債權人實際受償之金額勢必大幅降低，因而
      反受實質之不利益，適有害於債權人債權之保障與本條例
      為重建債務人經濟生活之立法目的。
    4.本院衡酌前情，認債務人已提出其最大限度之還款方案及
      金額、確有履行更生方案之誠意，且該更生方案公允、適
      當且可行。
四、綜上所述，本件債務人確有薪資固定收入，所提更生方案條
    件公允，且亦無同條例第63條、第64條第2 項所定不應認可
    之消極事由存在，揆諸消費者債務清理條例之立法目的，為
    保障債權人公平受償，並謀求消費者經濟生活之更生，則本
    件更生方案自應予認可，另依消費者債務清理條例第62條第
    2 項之規定，在債務人未依更生條件全部履行完畢前之生活
    程度，裁定為相當之限制，爰裁定如主文。
中    華    民    國    99    年    6     月    14    日
                  民事第一庭司法事務官  葉佩如
上為正本係照原本作成。
如不服本裁定，應於裁定送達後10日內，以書狀向本院司法事務
官提出異議。
中    華    民    國    99    年    6     月    14    日
                            書  記  官  林昱宏

司法院資訊處製作；財團法人民間司法改革基金會備份。
